【裁判字號】    90,台上,4086
【裁判日期】    900705
【裁判案由】    違反毒品危害防制條例
【裁判全文】
最高法院刑事判決                                九十年度台上字第四○八六號
    上  訴  人  甲○○
右上訴人因違反毒品危害防制條例案件，不服台灣高等法院中華民國九十年五月十日
第二審更審判決（八十九年度上更(一)字第一二七六號，起訴案號：台灣台北地方法院
檢察署八十八年度偵字第五五一九號），提起上訴，本院判決如左：
    主  文
原判決撤銷，發回台灣高等法院。
    理  由
本件原判決認定上訴人甲○○與其友人林恆（民國五十年一月十二日出生、身分證：
Ｚ000000000號）二人均明知海洛因屬毒品危害防制條例第二條第二項第一
款所規定之第一級毒品，未經許可，不得意圖販賣而持有，竟基於意圖販賣而持有之
犯意聯絡，於八十八年二月間，在台北市○○街七號四樓其居所樓下，停放二人共同
使用之ＣＳ－五七○一號廂型車內，放置海洛因二大塊與五小包（合計淨重八百五十
七點二四公克），及預備供販賣海洛因而共同持有所用之電子秤一個、分裝袋一百七
十個，嗣於同年二月二十六日下午十七時三十分許，員警於上址查獲甲○○持有之大
批槍械後（另案處理），復於翌日上午五時許循線搜索上開廂型車，而查獲上情，並
扣得海洛因二大塊、五小包（合計淨重八百五十七點二四公克）、電子秤一個及分裝
袋一百七十個等情，因而撤銷第一審判決，改判論處上訴人共同意圖販賣而持有第一
級毒品罪刑，固非無見。
惟查：按犯罪事實應依證據認定之，不得僅以被告之反證不成立，持為認定犯罪之論
據，本院著有二十一年上字第四七四號判例可供參照。本件上訴人一再辯稱：該ＣＳ
－五七○一號廂型車雖為其所有，但均借與林恆使用，該第一級毒品海洛因係林恆所
有云云，是否屬實，自應傳喚林恆，詳予訊問調查，以明真相。原審亦認有予調查之
必要，竟又於傳喚一次未到後（原審更(一)卷第二十八頁、第三十四頁），即未再予傳
喚調查，復未說明如何已無傳喚調查必要之理由。另據證人即查獲本件之警員劉世明
證稱：「……查獲槍彈及大麻後，將被告（上訴人）帶回分局，媒體揭露後，即有秘
密證人電話告知被告還有其他槍彈放在前址樓下廂型車內，我們問被告，他承認後帶
我們至現場，到場後，被告之配偶吳麗珊取鑰匙將廂型車打開，搜索後發現許多槍彈
放在內有保麗龍的塑膠箱，並以膠帶密封，共有三箱，其中一箱上有一個紙袋，門一
打開就看到，紙袋內有一塑膠袋，查獲的海洛因、分裝袋及磅秤，均在塑膠袋內……
」等語（第一審卷第二十三頁正、反面），所稱：海洛因係放置於紙袋內之塑膠袋云
者，與另證人于醒民所稱：「林恆是被告介紹我認識的，我常載林恆去開這部車，我
記得那年農曆年初八，我載林恆去開車，是最後一次去開車，當時林恆拿著一個袋子
，我載他去開車……」、「像卷宗那麼大的化粧品紙提袋」等語（原審更(一)卷第六十
頁、第六十二頁）相符合。雖于醒民另稱：不知紙袋內裝何物云云，但非不可將本件
扣案海洛因、電子秤及分裝袋等物，依查獲當時之裝置狀況，重新裝置於紙袋內，再
令該證人辨認是否與其當時所見之情形相同，以進一步查明事實真相。原審未詳予查
明，對本件毒品如何之係上訴人與林恆共同持有一節，理由內復未詳加說明，僅以上
訴人初稱海洛因係覃志偉託其保管，繼稱係林恆所有，前後所供不一，而以本件毒品
係在上訴人交由林恆使用之車上查獲，「被告（上訴人）持有該車鑰匙，自有使用支
配權力，該廂型車又停置於被告居所樓下，其對車內放置何物，隨時垂手可查看，況
林恆既走私槍彈，車上可能留置類似違禁物證，被告舉手之勞，焉有毫不理會，理應
知之甚詳」，即謂「足見被告與林恆間就毒品之持有，應有犯意聯絡」云云（原判決
理由二－(四)），自嫌速斷而不足以昭折服。上訴意旨指摘原判決違法，非無理由，認
仍應發回更審，期臻翔適。
據上論結，應依刑事訴訟法第三百九十七條、第四百零一條，判決如主文。
中      華      民      國     九十     年      七      月      五      日
                              最高法院刑事第二庭
                                  審判長法官  莊  來  成
                                        法官  謝  俊  雄
                                        法官  白  文  漳
                                        法官  蘇  振  堂
                                        法官  吳  昆  仁
      右正本證明與原本無異
                                              書  記  官
中      華      民      國     九十     年      七      月     十二     日


司法院資訊處製作；財團法人民間司法改革基金會備份。
